【裁判字號】    98,上訴,1459
【裁判日期】    981022
【裁判案由】    違反毒品危害防制條例
【裁判全文】
臺灣高等法院高雄分院刑事判決        98年度上訴字第1459號
上  訴  人
即  被  告  甲○○
上列上訴人因違反毒品危害防制條例案件，不服臺灣高雄地方法
院98年度審訴字第2906號中華民國98年8 月31日第一審判決（起
訴案號：臺灣高雄地方法院檢察署98年度毒偵字第2035、第2463
號），提起上訴，本院判決如下：
     主  文
上訴駁回。
     理  由
一、按「不服地方法院之第一審判決而上訴者，應向管轄第二審
    之高等法院為之。上訴書狀應敘述具體理由。上訴書狀未敘
    述上訴理由者，應於上訴期間屆滿後20日內補提理由書於原
    審法院。逾期未補提者，原審法院應定期間先命補正」、「
    第二審法院認為上訴書狀未敘述理由或上訴有第362 條前段
    之情形，應以判決駁回之。但其情形可以補正而未經原審法
    院命其補正者，審判長應定期間先命補正」，民國96年7 月
    4 日修正公布、同年月6 日施行之刑事訴訟法第361 條、第
    367 條分別定有明文。職是，不服地方法院之第一審判決而
    上訴者，其上訴書狀應敘述具體理由，至於上訴理由是否具
    體，係屬第二審法院審查範圍，則不在命補正之列，此參照
    上開條文之修正理由自明。
二、再所稱具體理由，係指須就不服之判決為具體之指摘而言，
    如僅泛稱原判決認事用法不當或採證違法、判決不公等，均
    非具體理由（法院辦理刑事訴訟案件應行注意事項第162 點
    參照）。復按「所謂具體理由，必係依據卷內既有訴訟資料
    或提出新事證，指摘或表明第一審判決有何採證認事、用法
    或量刑等足以影響判決本旨之不當或違法，而構成應予撤銷
    之具體事由，始克當之（例如：依憑證據法則具體指出所採
    證據何以不具證據能力，或依憑卷證資料，明確指出所為證
    據證明力之判斷如何違背經驗、論理法則）；倘僅泛言原判
    決認定事實錯誤、違背法令、量刑失之過重或輕縱，而未依
    上揭意旨指出具體事由，或形式上雖已指出具體事由，然該
    事由縱使屬實，亦不足以認為原判決有何不當或違法者（例
    如：對不具有調查必要性之證據，法院未依聲請調查亦未說
    明理由，或援用證據不當，但除去該證據仍應為同一事實之
    認定），皆難謂係具體理由，俾與第二審上訴制度旨在請求
    第二審法院撤銷、變更第一審不當或違法之判決，以實現個
    案救濟之立法目的相契合，並節制濫行上訴」（最高法院97
    年度台上字第892 號判決意旨參照）。是如上訴理由書狀並
    未依據卷內訴訟資料，具體指摘原判決認事用法有何違法或
    不當之情形，即屬上訴未敘述具體理由。又上訴書狀未敘述
    具體理由者，其上訴即屬於刑事訴訟法第362 條前段所定「
    上訴不合法律上之程式」之情形，第二審法院自應依同法第
    367 條之規定，以判決駁回之。
三、上訴人即被告甲○○經原審以施用第一級毒品罪，判處有期
    徒刑11月，有判決書在卷可稽。被告不服提起上訴，僅泛言
    ：伊事後即坦承施用毒品犯行，而先前在戒治毒癮期間所施
    用些微毒品輔助美沙酮之行為並無惡意，況伊現仍在自費戒
    毒中，原判決未審酌被告之行為符合刑法第59條可憫恕之情
    狀，而未予酌減其刑，尚有未當，爰提起上訴云云。經查：
  (一)關於刑之量定，係實體法上賦予法院得為自由裁量之事項，
    倘其未有逾越法律所規定之範圍，或濫用其權限，即不得任
    意指摘為違法。且在同一犯罪事實與情節，如別無其他加重
    或減輕之原因，下級審量定之刑，亦無過重或失輕之不當情
    形，則上級審法院對下級審法院之職權行使，原則上應予尊
    重（最高法院75年度台上字第7033號判例；85年度台上字第
    2446號判決意旨參考）。
  (二)又刑法第59條規定，犯罪之情狀可憫恕者，得酌量減輕其刑
    ；同法第57條規定，科刑時應審酌一切情狀，尤應注意下列
    事項（共10款）為科刑重輕之標準，兩條適用上固有區別，
    惟所謂「犯罪之情狀」與「一切情形」云云，並非有截然不
    同之領域，於裁判上酌減其刑時，應就犯罪一切情狀（包括
    第57條所列舉之10款事項），予以全盤考量，審酌其犯罪有
    無可憫恕之事由（即有特殊之原因與環境等等，在客觀上足
    以引起一般同情，以及宣告法定低度刑，是否猶嫌過重），
    以為判斷。故適用第59條酌量減輕其刑時，並不排除第57條
    所列舉10款事由之審酌，惟其程度應達於確可憫恕，始可予
    以酌減（最高法院70年度第6 次刑事庭會議決議參考）。而
    刑法第59條之規定，係裁判上之酌減，乃法院於職權範圍內
    得為酌定之事項，除其裁量權之行使，明顯違反比例原則外
    ，不得任意指為違法（最高法院96年度臺非字第5 號判決意
    旨參考）。
  (三)原判決理由已說明：「本院審酌被告前曾因施用毒品案件經
    送強制戒治及經檢察官轉介接受美沙酮（METHADONE ）替代
    療法，有前開前案紀錄表可稽，卻不思把握機會徹底戒除毒
    癮，而復犯本案之施用第一級毒品，誠屬不該。惟念被告另
    自98年3 月9 日起，又再行前往行政院衛生署臺南醫院接受
    美沙酮（METHADONE ）替代療法（卷附行政院衛生署臺南醫
    院98年5 月7 日診斷證明書參照），及其於本院準備程序、
    審理中，全然坦承犯行不諱，並斟以施用毒品乃屬對被告自
    身健康之戕害行為，對社會所造成之損害尚非直接，及被告
    之生活狀況、品行、智識程度等一切情狀，因認檢察官求予
    量處有期徒刑11月，尚稱允當，爰量處如主文所示之刑（即
    有期徒刑11月）」等語（原判決第3 頁）。
  (四)本院審酌上情，認原審已就刑法第57條所揭示之各種量刑條
    件妥為斟酌，且斟酌被告前自民國85年間起即有施用毒品之
    刑事紀錄，迄今仍未戒絕，有台灣高等法院被告前案紀錄表
    在卷可按，客觀上尚難認其犯罪情狀有何足堪憫恕之處。上
    訴意旨空泛指摘原判決量刑過重，或未酌減其刑為不當，惟
    並未依據卷內訴訟資料或提出新事實新證據，具體指摘原判
    決認事用法有何違法或不當，或違背論理法則或經驗法則之
    情形，顯屬上訴未敘述具體理由。核之上揭說明，應認本件
    上訴違背法律上之程式，應予以駁回。
四、依刑事訴訟法第367 條前段、第372 條，不經言詞辯論，逕
    為判決如主文。
中    華    民    國    98    年    10    月    22    日
                  刑事第七庭    審判長法  官  莊飛宗
                                      法  官  黃憲文
                                      法  官  陳明富
以上正本證明與原本無異。
如不服本判決應於收受本判決後10日內向本院提出上訴書狀，其
未敘述上訴理由者，並得於提起上訴後10日內向本院補提理由書
狀（均須按他造當事人之人數附繕本）「切勿逕送上級法院」。
中    華    民    國    98    年    10    月    22    日
                                      書記官  劉鴻瑛


司法院資訊處製作；財團法人民間司法改革基金會備份。
